【裁判字號】    97,訴,915
【裁判日期】    970924
【裁判案由】    偽造文書等
【裁判全文】
臺灣基隆地方法院刑事判決               97年度訴字第915號
公  訴  人  臺灣基隆地方法院檢察署檢察官
被      告  甲○○
上列被告因偽造文書等案件，經檢察官提起公訴（97年度偵字第
671 號），本院判決如下：
    主  文
甲○○意圖為自己不法之所有，而侵占遺失物，處罰金新臺幣貳
仟元，如易服勞役，以新臺幣壹仟元折算壹日。又共同行使偽造
私文書，足以生損害於他人，累犯，處有期徒刑肆月，如易科罰
金，以新臺幣壹仟元折算壹日，附表所示偽造之「乙○○」署名
合計肆枚，均沒收。
    事  實
一、甲○○前因違反麻醉藥品管理條例案件，經本院於民國83年
    7 月14日以83年度訴緝字第25號判決，分別判處有期徒刑6
    月、5 年2 月，應執行有期徒刑5 年5 月確定，其入監執行
    後於85年8 月30日假釋出監，並付保護管束。又因搶奪及妨
    害自由案件，經本院於88年4 月23日以88年度訴字第38號判
    決，判處有期徒刑8 月、拘役50日確定，並與其上開假釋經
    撤銷所應執行之殘刑3 年2 月2 日接續執行，於92年4 月19
    日執行完畢。
二、詎甲○○猶不知悔改，於96年7 月間某日，在基隆市○○區
    ○○路158 號騎樓，拾獲乙○○於96年5 月17日晚間某時分
    ，不慎遺留在所搭乘計程車上之國民身分證（發證日期為96
    年1 月16日）及健保卡（發證日期為96年2 月15日）各1 張
    ，竟意圖為自己不法之所有，予以侵占入己。嗣甲○○將侵
    占得上開乙○○證件之事告訴真實姓名年籍不詳綽號「大胖
    」之成年男姓友人，該綽號「大胖」之成年男子即以甲○○
    持上開侵占所得乙○○證件辦理行動電話門號，即給予3,00
    0 元代價，邀得甲○○同意持上開侵占所得乙○○證件，以
    代理人身分，偽冒乙○○名義辦理行動電話門號卡，是甲○○因而與該名綽號「大胖」之成年男子另基於行使偽造私文
    書及意圖為自己不法所有之詐欺取財犯意聯絡，於96年11月
    12日，持上開侵占所得之乙○○國民身分證及健保卡，共同
    前往桃園縣中壢市○○路130 號之遠傳電信中壢大同特約服
    務中心，由甲○○提出上開侵占所得乙○○之證件並檢附上
    開證件之正反面影本，謊稱乙○○委任其代理辦理易付卡及
    新門號，而冒用乙○○名義，偽造填寫遠傳易付卡客戶資料
    卡及代辦授權書（申辦「0000000000」行動電話門號，一式
    2 份）、行動電話/ 第三代行動電話服務申請書（3G哈啦99
    0-雙倍加值190 型手機方案- 限24個月，申辦「0000000000
    」行動電話門號，辦理行動電話門號搭配贈送行動電話1 支
    ，一式2 份）及代辦授權書、行動電話號碼可攜服務申請書
    ，並因將辦理上開辦理遠傳電信公司「3G哈啦990-雙倍加值
    190 型手機方案- 限24個月」可獲贈之行動電話價值，外加
    不詳金額，另行選購「Sony Ericsson W910i 」型號行動電
    話，而另接續偽造手機配件購買確認書，並在上開2 張代辦
    授權書內「立書人甲方」欄、行動電話號碼可攜服務申請書
    內委託書欄之「委託人簽章」欄、手機配件購買確認書之「
    點收人簽名」欄接續偽造「乙○○」之署名各1 枚，以此方
    式接續偽造上開私文書，再將之交付遠傳電信中壢大同特約
    服務中心職員丙○○而行使之，致丙○○陷於錯誤，將「00
    00000000」、「0000000000」門號卡各1 張及「Ericsson W
    910i」型號手機交予「大胖」，足生損害於乙○○、遠傳電
    信中壢大同特約服務中心及遠傳電信股份有限公司，甲○○
    及綽號「大胖」之成年男子並因而詐得上開行動電話門號卡
    2 張及相當於辦理上開「3G哈啦990-雙倍加值190 型手機方
    案- 限24個月」行動電話門號所得獲贈行動電話價值之財物
    。嗣於97年2 月4 日上午10時10分左右，在基隆市○○區○○路與忠二路路口旁，警員發現甲○○形跡可疑而予盤查，
    經甲○○同意搜索後，在甲○○所持黑色手提袋內發現乙○○上開證件（業經乙○○領回），因而循線查悉上情。
三、案經基隆市警察局移送臺灣基隆地方法院檢察署檢察官偵查
    後起訴。
    理  由
一、程序事項（關於證據能力）
    按被告以外之人於審判外之言詞或書面陳述，除法律有規定
    者外，不得作為證據，刑事訴訟法第159條第1項固有明文；
    惟按被告以外之人於審判外之陳述，雖不符同法第159 條之
    1 至第159 條之4 規定，而經當事人於審判程序同意作為證
    據，法院審酌該言詞陳述或書面陳述作成時之情況，認為適
    當者，亦得為證據。又當事人、代理人或辯護人於法院調查
    證據時，知有第159 條第1 項不得為證據之情形，而未於言
    詞辯論終結前聲明異議者，視為有前項之同意，同法第159
    條之5 亦定有明文。本案以下所引用之證據，檢察官及被告
    甲○○於本院審理時均未聲明異議，視為同意作為證據，經
    本院審酌該等證據之作成情況，核無違法取證或其他瑕疵，
    認均適於為本案認定事實之依據，依刑事訴訟法第159 條之
    5 規定，均有證據能力。
二、實體事項
  (一)上揭事實，業據被告甲○○在本院審理中自白不諱，並經證
    人即被害人乙○○於警詢、偵訊（見偵卷第13-15 頁、第38
    -40 頁、第47-48 頁）、證人即遠傳電信中壢大同特約服務
    中心職員丙○○於偵訊及本院審理時（見偵卷第80-82 頁；
    本院卷第43-47 頁）證述在卷，且有基隆市警察局保安隊搜
    索扣押筆錄、扣押物品目錄表（見偵卷第16-19 頁）、員警
    扣得被告持有證人乙○○國民身分證及全民健康保險卡照片
    （見偵卷第26頁）（以上均為正本）、證人乙○○領回遺失
    證件之贓物認領保管單（見偵卷第22頁）、遠傳易付卡客戶
    資料卡影本及代辦授權書（見偵卷第59-60 頁）、行動電話
    / 第三代行動電話服務申請書影本及代辦授權書（見偵卷第
    61-62 頁）、行動電話號碼可攜服務申請書（見偵卷第63頁
    ）、證人乙○○國民身分證異動資料（見偵卷第42-44 頁）
    、中央健康保險局97年3 月19日健保承字第0970019109號函
    （見偵卷第52頁）、桃園縣政府警察局中壢分局偵查隊訪查
    表暨附件速可答科技有限公司大同分公司銷貨單、手機配件
    購買確認書各1 紙（見本院卷第73-75 頁）（以上均為影本
    ）各1 份附卷可稽，足認被告之自白與事實相符。被告之犯
    行洵堪認定，自應依法論科。
  (二)刑法上所謂偽造有價證券或偽造私文書，係以無權製作之人
    冒用他人名義而製作，為其構成要件之一，若基於本人之授
    權，或其他原因有權製作有價證券或私文書者，固與無權製
    作之偽造行為不同，而不成立偽造有價證券罪或偽造私文書
    罪。但若無代理權，竟假冒本人之代理人名義，而製作虛偽
    之有價證券或私文書者，因其所製作者為本人名義之有價證
    券或私文書，使該被偽冒之本人在形式上成為虛偽有價證券
    之發票人，或虛偽私文書之製作人，對於該被偽冒之本人權
    益暨有價證券或私文書之公共信用造成危害，與直接冒用他
    人名義偽造有價證券或私文書無異，自應分別構成偽造有價
    證券罪或偽造私文書罪（最高法院95年度第19次刑事庭會議
    參照）。是核被告所為，係犯刑法第337 條侵占遺失物罪、
    第216 條、第210 條之行使偽造私文書罪、同法第339 條第
    1 項之詐欺取財罪。被告上開所犯行使偽造私文書罪及詐欺
    取財罪，與綽號「大胖」之成年男子間，有犯意聯絡及行為
    分擔，應論以共同正犯。又被告在密接時、地，先後偽造遠
    傳易付卡客戶資料卡及代辦授權書、行動電話/ 第三代行動
    電話服務申請書及代辦授權書、行動電話號碼可攜服務申請
    書、手機配件購買確認書等私文書，並在2 張行動電話門號
    代辦授權書內「立書人甲方欄」、行動電話號碼可攜服務申
    請書內委託書欄之「委託人簽章」欄、手機配件購買確認書
    之「點收人簽名」欄接續偽造「乙○○」之署名等行為，侵
    害同一法益，為接續犯。又被告上開偽造「乙○○」署名之
    行為，係其偽造上開「乙○○」名義私文書之階段行為，又
    其偽造私文書後，復持以行使，其偽造私文書之低度行為亦
    為行使之高度行為所吸收，均不另論以偽造署押、偽造私文
    書罪。再被告行使偽造私文書之行為，同時觸犯詐欺取財罪
    ，應依刑法第55條想像競合之規定，從較重之行使偽造私文
    書罪處斷。又有關被告所犯詐欺取財罪之犯罪事實，業據檢
    察官敘入犯罪事實，本院依法自均得予以審理。末查被告前
    曾受如事實欄所示有期徒刑之執行完畢，有臺灣高等法院被
    告全國前案紀錄表在卷可稽，其於有期徒刑執行完畢後，5
    年內故意再犯本件有期徒刑以上罪，為累犯，其所犯行使偽
    造私文書罪部分，應依刑法第47條第1 項規定加重其刑。另
    被告所犯侵占遺失物罪及行使偽造私文書罪，犯意各別，行
    為互殊，應予分論併罰。爰審酌被告犯罪之動機與目的皆在
    於貪圖小利，犯罪之手段平和，所生危害非鉅，犯後於本院
    審理時已坦承犯行等一切情狀，各量處如主文所示之刑，並
    就其所犯侵占遺失物罪部分諭知易服勞役之折算標準，就其
    所犯行使偽造私文書罪部分諭知易科罰金之折算標準，以示
    懲儆。
  (三)偽造之印章、印文或署押，不問屬於犯人與否，沒收之，刑
    法第219 條定有明文。又刑法上之偽造署押罪，係指單純偽
    造簽名、畫押而言，若在制式之書類上偽造他人簽名，已為
    一定意思表示，具有申請書或收據等類性質者，則係犯偽造
    文書罪（該偽造署押為偽造文書之部分行為不另論罪）。又
    在申請書類之姓名欄填寫申請人姓名，僅在識別何人申請，
    並非表示本人簽名之意思，尚不生偽造署押問題，該填載自
    不得依刑法第219 條諭知沒收（最高法院85年度台非字第14
    6 號判決意旨參照）。再犯罪所偽造之署押，固應依規定宣
    告沒收，惟如契約書內所書之人名，僅用以為當事人或他人
    之識別，而構成契約內容之一部分，且所書之該姓名並非以
    簽名之意思而簽署，即不能認係署押，自無依前開規定予以
    宣告沒收之餘地（最高法院刑事89年度台上字第7045號判決
    意旨參照）。查如附表所示私文書內「乙○○」之署名計4
    枚，均係出於被告之偽造乙節，業據被告供承在卷，爰均依
    刑法第219 條規定，宣告沒收之。至被告在遠傳易付卡客戶
    資料卡及代辦授權書第1 行之「立書人甲方」欄、行動電話
    / 第三代行動電話服務申請書客戶基本資料「姓名欄」及代
    辦授權書第1 行「立書人甲方」欄內所填寫之「乙○○」姓
    名，目的在識別申請人，而構成契約內容之一部分，並非表
    示簽名之意思，非屬偽造之署押，自均不得依刑法第219 條
    諭知沒收，附此敘明。
據上論斷，應依刑事訴訟法第299 條第1 項前段，刑法第28條、
第210 條、第216 條、第337 條、第339 條第1 項、第55條、第
47條第1 項、第41條第1 項前段、第42條第3 項前段、第219 條
，刑法施行法第1 條之1 ，判決如主文。
本案經檢察官張志明到庭執行職務。
中    華    民    國    97    年    9     月    24    日
                  刑事第一庭審判長法  官  王福康
                                  法  官  王美婷
                                  法  官  劉桂金
以上正本證明與原本無異。
如不服本判決應於收受本判決後10日內向本院提出上訴書狀，其
未敘述上訴理由者，並得於提起上訴後10日內向本院補提理由書
狀（均須按他造當事人之人數附繕本）「切勿逕送上級法院」。
中    華    民    國    97    年    9     月    24    日
                                  書記官   鄧順生
附表：（應沒收之署名）
一、遠傳電信股份有限公司代辦授權書2 張內「立書人甲方親簽
    或蓋章」欄偽造之「乙○○」署名計2 枚（見偵卷第60頁、
    第62頁）。
二、行動電話號碼可攜服務申請書內委託書欄位內「委託人」欄
    偽造之「乙○○」署名1 枚（見偵卷第63頁）。
三、手機配件購買確認書之「點收人簽名」欄偽造之「乙○○」
    署名1 枚（見本院卷第75頁）。
附錄論罪法條：
刑法第210條
偽造、變造私文書，足以生損害於公眾或他人者，處五年以下有
期徒刑。
第216條
行使第210 條至第215 條之文書者，依偽造、變造文書或登載不
實事項或使登載不實事項之規定處斷。
第337條
意圖為自己或第三人不法之所有，而侵占遺失物、漂流物或其他
離本人所持有之物者，處五百元以下罰金。
第339條第1項
意圖為自己或第三人不法之所有，以詐術使人將本人或第三人之
物交付者，處5 年以下有期徒刑、拘役或科或併科1,000 元以下
罰金。


司法院資訊處製作；財團法人民間司法改革基金會備份。
